【裁判字號】    95,破抗,38
【裁判日期】    950823
【裁判案由】    破產宣告
【裁判全文】
臺灣高等法院民事裁定                  95年度破抗字第38號
抗  告  人  中國國際商業銀行股份有限公司
法定代理人  壬○○
代  理  人  丁  ○
抗  告  人  友邦國際信用卡股份有限公司
法定代理人  癸○○
代  理  人  乙○○
抗  告  人  國泰世華商業銀行股份有限公司
法定代理人  丙○○
代  理  人  辛○○
抗  告  人  台北富邦商業銀行股份有限公司
法定代理人  甲○○
送達代收人  丑○○
抗  告  人  遠東國際商業銀行股份有限公司
法定代理人  戊○○
送達代收人  己○○
抗  告  人  荷商荷蘭銀行股份有限公司台北分公司
法定代理人  庚○○
上列抗告人等，因相對人子○○聲請破產宣告事件，對於中華民
國95年6月2日臺灣臺北地方法院95年度破字第55號所為裁定，提
起抗告，本院裁定如下：
    主  文
原裁定廢棄。
相對人在原法院之聲請駁回。
聲請及抗告之程序費用由相對人負擔。
    理  由
一、相對人於原法院之聲請意旨略以：抗告人等為發行消費信用
    卡之銀行，或以發行消費信用卡為其業務之公司，相對人因
    消費使用信用卡，積欠抗告人等之消費債務高達新臺幣 (以
    下同) 3,049,666元，惟相對人之總資產僅713,698元，顯不
    足清償所負債務，為恐抗告人等之利息、違約金繼續加計，
    負債將越陷越深，及使各債權人得以公平受償起見，為此，
    依破產法第1條第1項、第57條、第58條第 1項等之規定，提
    出債權人清冊、財產狀況說明書、存款存摺影本等（原審卷
    第4頁、第5頁、第6至7頁）為憑，求為宣告破產之裁定。
二、查：破產，對債務人不能清償債務者宣告之。債務人停止支
    付者，推定其為不能清償，破產法第57條、第1條第2項固有
    明文規定；惟：破產者，乃債務人不能清償其債務時，為使
    多數債權人得公平滿足，就債務人之總財產，由法院參與其
    事，為一般強制執行之訴訟程序也。所謂不能清償債務，係
    指應即時清償之債務，客觀上不論以正當之財產、勞務、信
    用、均無法繼續清償之意。又：「破產還債固法所許，惟宣
    告破產須以債務人不能清償所負債務為要件，而關於該要件
    之是否具備，則應由管轄債務人營業所之管轄法院裁判之。
    」、「破產，對債務人不能清償債務者，宣告之，為破產法
    第57條所明定。又依同法第 148條規定之旨趣，除債務人之
    財產不敷清償破產財團之費用及財團之債務外，尚難認無宣
    告破產之實益。是以法院就破產之聲請，應依職權為必要之
    調查，倘債務人確係毫無財產可構成破產財團，或債務人之
    財產不敷清償破產財團之費用及財團之債務，無從依破產程
    序清理其債務時，始得以無宣告破產之實益，裁定駁回聲請
    ，此觀司法院25年院字第1505號解釋自明。」有最高法院19
    年度上字第445號判例、86年度臺抗字第479號裁判意旨，足
    資參照。
三、法院為破產宣告時，應選任破產管理人，並決定申報債權期
    間及第一次債權人會議期日（破產法第64條）；破產管理人
    應就會計師或其他適於管理該破產財團之人中選任之（同法
    第83條第 1項）；破產管理人就任後，應清查、整理債務人
    之財產狀況（同法第87條至第89條），並編造債權表及資產
    表（同法第94條），必要時尚須執行破產法第90條至第93條
    所規定之職務，其職務內容甚為繁雜，應由法院核定給予相
    當之報酬（同法第84條）；另法院應依聲請或依職權召集債
    權人會議(同法第116條），由債權人會議聽取破產管理人之
    報告、議決法定事項並行使其他權限（同法第119條、第120
    條等）；債權人會議得選任監查人一人或數人(同法第120條
    第 1款），依司法院25年院字第1529號解釋，監查人係必要
    機關，不得免設，而監查人職司破產程序之監督，破產法賦
    予之權限甚多，職責繁重，應由法院斟酌其工作情形定其報
    酬數額（同法第128條、第84條)。由以上所述破產程序之進
    行，應支出相當之費用，顯可預期；倘債務人毫無財產，無
    法構成破產財團，或其所構成破產財團之財產，顯不敷清償
    破產財團費用及財團債務，破產程序無由進行，參酌破產法
    第 148條規定：「破產宣告後，如破產財團之財產不敷清償
    財團債務時，法院因破產管理人之聲請，應以裁定宣告破產
    終止」之立法意旨、及上開最高法院裁判意旨，應以裁定駁
    回該破產之聲請。
四、本院查相對人子○○係民國60年4月9日出生，目前年僅35歲
    ，正值體力旺盛之年，又具裝潢之專業能力，計算其至65歲
    ，尚有30年之工作能力；且其於本院95年度破抗字第 6號聲
    請破產事件中，95年2月8日(該裁定誤植為92年2月8日)準備
    程序期日到場陳述：「無不動產及存款，有一部機車型號為
    三葉125，騎了6年價值大約新台幣 1萬元，有手機一支舊的
    ，目前價值大約1千元。」等語，有本院95年度破抗字第6號
    民事裁定在卷 (原審卷第28頁)足稽；距其於同年4月13日向
    原法院為本件聲請時，僅有2個月又5天，其存款扣除其兄之
    匯款60萬元，亦已累積達113,698元之事實，亦有相對人提
    出財產狀況說明書、存摺在卷 (原審卷第5頁至第7頁、第61
    頁)足憑；而其積欠抗告人之債務合計有3,049,666元，以其
    正值體力旺盛之年，又具裝潢之專業能力，尚難認其具有不
    能清償所負債務之要件。
五、原法院以相對人目前財產約713,698元(包括其兄贈與60萬元
    在內 )，已足資構成破產財團，而為准予宣告破產之裁定，
    固非無見；惟查破產宣告所應進行之破產程序，其所需費用
    均為破產財團之債務，以713,698元所構成之破產財團，是
    否足資支付破產管理人之報酬、監察人之報酬及破產程序進
    行所需支出之費用，諸如破產管理人應清查、整理債務人之
    財產狀況，並編造債權表及資產、召開債權人會議、行使其
    他權限等，無一不以破產財團之財產支出；原法院對於破產
    程序之進行所應支出之費用，未詳予估算，僅以相對人現有
    資產所組成破產財團，支付破產程序費用，尚有剩餘足供抗
    告人等平均分配，而為准予破產宣告之裁定，尚嫌率斷。
六、綜上所述，相對人不具不能清償所負債務之要件，且其資產
    所構成之破產財團，是否足資支付破產管理人、監查人之報
    酬及進行破產程序所必要之費用，非無疑義；抗告意旨指摘
    原法院之裁定不當，求予廢棄，非無理由，應由本院予以廢
    棄，更為裁定如主文第二項所示。至於相對人主張抗告人等
    抗告已逾期，其抗告不合法；查：「法院為破產宣告時，應
    公告左列事項：一、破產裁定之主文，及其宣告之年、月、
    日。二、破產管理人之姓名、住址及處理破產事務之地址。
    三、前條規定之期間及期日。四、破產人之債務人及屬於破
    產財團之財產持有人，對於破產人不得為清償或交付其財產
    ，並應即交還或通知破產管理人。五、破產人之債權人，應
    於規定期限內向破產管理人申報其債權，其不依限申報者，
    不得就破產財團受清償。」破產法第65第1項固有明文規定
    ；惟查同條第2項亦規定：「對於已知之債權人、債務人及
    財產持有人，仍應將前項所列各事項，以通知書送達之。」
    ，而抗告人等除台新國際商業銀行於95年7月6日收受破產宣
    告裁定外，其餘均於同月5日收受，抗告人等分別於同月10
    日、12日、14日、17日 (15、16日為週休)聲明不服，提起
    抗告，有送達證書、抗告狀在卷足稽；抗告人等之抗告並未
    逾期，相對人之主張即無足採，併予敘明。
據上論結，本件抗告為有理由，爰裁定如主文。
中    華    民    國    95    年    8    月     23    日
                    民事第五庭
                        審判長法  官  林丁寶
                              法  官  蔡芳齡
                              法  官  陳博享
正本係照原本作成。
本裁定非以適用法規顯有錯誤為理由，不得再抗告。
如不服本裁定，應於收受送達後10日內向本院提出再抗告狀，並
應繳納再抗告費新台幣1,000元及委任律師為代理人， 惟再抗告
須經本院之許可。
中    華    民    國    95    年    8     月    24    日
                              書記官  鄭靜如


司法院資訊處製作；財團法人民間司法改革基金會備份。
